臺灣高雄地方法院行政訴訟判決 
110年度交字第528號
原      告  陳智暄  
被      告  高雄市政府交通局

代  表  人  張淑娟  
上列當事人間交通裁決事件，原告不服被告民國110年11月22日
高市交裁字第32-B00000000號裁決，提起行政訴訟，本院判決如
下：
    主　文
原告之訴駁回。
訴訟費用新臺幣參佰元由原告負擔。
    事實及理由
一、程序事項：按行政訴訟法第237條之7規定，交通裁決事件之
    裁判，得不經言詞辯論為之。本件屬交通裁決事件，依兩造
    所述各節及卷內資料其事證已臻明確，本院認無經言詞辯論
    之必要，爰不經言詞辯論而為判決。
二、事實概要：原告於民國110年10月28日18時46分許駕駛車牌
    號碼000-000號普通重型機車（下稱系爭機車），在高雄市
    鼓山區安海街、哨船街口，因有「駕車行經有燈光號誌管制
    之交岔路口闖紅燈」之違規行為，經高雄市政府警察局鼓山
    分局新濱派出所（下稱舉發機關）員警填掣高市警交字第B0
    0000000號舉發違反道路交通管理事件通知單（下稱舉發通
    知單）當場舉發。嗣原告於應到案日期前之110年10月28日
    陳述不服，經被告函詢舉發機關後，認原告確有上揭違規行
    為，乃依道路交通管理處罰條例（下稱處罰條例）第53條第
    1項、第63條第1項第3款規定，於110年11月22日開立高市交
    裁字第32-B00000000號裁決書（下稱原處分），裁處原告「
    罰鍰新臺幣（下同）1,800元，並記違規點數3點」。原告不
    服，提起本件行政訴訟。
三、原告主張：原告並沒有違規，被告若無法舉證則所為裁決違
    法等語。並聲明：原處分撤銷。
四、被告則以：經檢視員警職務報告略以：「職110年10月28日1
    8時46分許於鼓山區安海、哨船街口定點守望時，見民眾駕
    駛YC6-907號，南向北沿哨船街行駛至安海街時紅燈直行，
    職見該明顯違規情事，遂向前予以攔檢盤查…」復經檢視採
    證照片可見：員警站立於碧港良居旅館旁見哨船街南向之號
    誌為紅燈狀態，原告由哨船街南往北行駛，逕予穿越海安街
    口直行，員警上前進行攔停，兩者互核相符。依前揭說明，
    足證原告面對路口交通號誌顯示為圓形紅燈，在已喪失車輛
    通行權之狀態下紅燈右轉，其行為明顯違反道路交通標誌標
    線號誌設置規則第206條1項第5款：車輛面對圓形紅燈表示
    禁止通行，不得超越停止線或進入路口，並已符合交通部交
    路(82)字第009811號函釋所稱「車輛面對紅燈時仍逕予穿越
    路口至銜接路段，含左轉、直行、迴轉及右轉(依箭頭綠燈
    允許行駛者除外)即視為闖紅燈之行為」之違規態樣，而足
    以妨害其他方向人(若有行人穿越道)、車通行，故以闖紅燈
    論處，亦無任何違誤之處。故原告所辯，顯係事後矯飾辯解
    之詞，殊不足採。是原告於前揭時間、地點確有「駕車行經
    有燈光號誌管制之交岔路口闖紅燈」之違規事實，被告據以
    裁處，洵無不合等語，資為抗辯。並聲明：原告之訴駁回。
五、本院之判斷：
  ㈠按「汽車駕駛人，行經有燈光號誌管制之交岔路口闖紅燈者
    ，處1,800元以上5,400元以下罰鍰」；「汽車駕駛人有下列
    各款所列條款之一者，除依原條款處罰鍰外，並予記點：3.
    有第43條、第53條或第53條之1情形之一者，各記違規點數3
    點。」，處罰條例第53條第1項、第63條第1項第3款分別定
    有明文。再按違反道路交通管理事件統一裁罰基準及處理細
    則（下稱處理細則）第1條規定：「本細則依道路交通管理
    處罰條例第92條第4項規定訂定之。」第2條規定：「（第1
    項）處理違反道路交通管理事件之程序及統一裁罰基準依本
    細則之規定辦理。（第2項）前項統一裁罰基準，如附件違
    反道路交通管理事件統一裁罰基準表(下稱裁罰基準表)。」
    上開處理細則之規定，就其立法目的及功能，乃為防止處罰
    機關枉縱或偏頗，依處罰條例第92條第4項所授權交通部會
    同內政部訂定處理細則及其附件裁罰基準表，用以維持裁罰
    之統一性與全國因違反道路交通管理事件受處罰民眾之公平
    ，不因裁決人員不同，而生偏頗，寓有避免各監理機關於相
    同事件恣意為不同裁罰之功能，並非法所不許，於憲法上保
    障人民財產權之意旨並無牴觸（此並有司法院釋字第511號
    解釋理由書意旨足資參照），並無違反法律保留原則。而依
    裁罰基準表的記載，機車駕駛人行經有燈光號誌管制之交岔
    路口闖紅燈，期限內繳納或到案聽候裁決者，應處罰鍰1,80
    0元，並記違規點數3點，核此規定，既係基於母法之授權而
    為訂定，且就處理細則附件所示裁罰基準表中有關處罰條例
    第53條第1項規定之裁罰基準內容，並未牴觸母法，被告自
    得依此基準而為裁罰。
  ㈡本件如事實概要欄所述之原告違規事實，有舉發通知單、原
    處分之裁決書、送達證書、高雄市政府警察局鼓山分局110
    年11月11日高市警鼓分交字第11072980500號函、員警職務
    報告、採證照片、Google地圖及實景圖、採證光碟等在卷可
    稽(本院卷第39至59頁、第79頁)，且經本院於調查程序中當
    庭勘驗採證光碟並製作勘驗筆錄附卷可佐(本院卷第83至84
    頁)，洵堪認定為真。原告雖以前詞為主張，惟按道路交通
    安全規則第102條第1項第1款規定：「汽車行駛至交岔路口
    ，其行進、轉彎，應依下列規定：一、應遵守燈光號誌或交
    通指揮人員之指揮，遇有交通指揮人員指揮與燈光號誌並用
    時，以交通指揮人員之指揮為準。另道路交通標誌標線號誌
    設置規則第206條第5款第1目則規定：「行車管制號誌各燈
    號顯示之意義如左：五、圓形紅燈㈠車輛面對圓形紅燈表示
    禁止通行，不得超越停止線或進入路口。」。又交通部82年
    4月22日交路（82）字第009811號函釋：「車輛面對圓形紅
    燈時仍逕予穿越路口至銜接路段，含左轉、直行、迴轉及右
    轉（依箭頭綠燈允許行駛者除外）即視為闖紅燈之行為。」
    ，而該函釋核屬交通部基於主管權責，就法令執行層面所為
    之解釋，與法律之本旨並無違誤，除「紅燈右轉」之行為業
    另以處罰條例第53條第2項規範外，自得予以援用。查本件
    採證影片勘驗內容略以：「檔案名稱：B00000000-陳智暄(
    違規影像鏡頭18時46分10秒)18:44:35員警視角於碧港良居
    旅館旁見哨船街南（北）向之號誌為綠燈狀態，該方向車輛
    通行。18:45:37哨船街南（北）向之號誌轉為黃燈狀態。18
    :45:41哨船街南（北）向之號誌轉為紅燈狀態，可見該行向
    車流停止，有車輛由安海街方向駛出右轉。18:46:00原告車
    輛出現由哨船街南往北行駛，此時哨船街南（北）向之號誌
    仍為紅燈狀態，原告逕予穿越安海街口交岔路口直行。18:4
    6:09哨船街南（北）向之號誌轉為綠燈狀態。」(本院卷第8
    3至84頁)，是原告顯已違反前揭關於駕駛人應遵守燈光號誌
    之明文規定，原告行為自當符合前開交通部函釋所稱「闖紅
    燈」之定義要件。原告空言否認其有違規行為，核無足採。
六、綜上所陳，原告於上開時間、地點確有駕車行經有燈光號誌
    管制之交岔路口闖紅燈之違規行為。原處分經核並無違誤，
    原告徒執前詞訴請撤銷原處分，為無理由，應予駁回。
七、本件判決基礎已臻明確，兩造其餘之攻擊防禦方法及訴訟資
    料經本院斟酌後，核與判決不生影響，無一一論述之必要，
    併予敘明。
八、本件第一審裁判費為300 元，應由原告負擔，爰確定第一審
    訴訟費用額如主文第二項所示。
據上論結，本件原告之訴為無理由，依行政訴訟法第237條之7、
第237條之8第1項、第237條之9第1項、第236條、第98條第1項前
段，判決如主文。
中　　華　　民　　國　　111 　年　　12 　　月　6　　日 
　　　　　　　　　行政訴訟庭　法　官　謝琬萍
以上正本係照原本作成。　　　　　　　　　　　　　　 
如不服本判決，應於判決送達後20日內，向本院提出上訴狀並表
明上訴理由（原判決所違背之法令及其具體內容或依訴訟資料可
認為原判決有違背法令之具體事實），其未載明上訴理由者，應
於提出上訴後 20 日內向本院補提理由書（上訴狀及上訴理由書
均須按他造人數附繕本，如未按期補提上訴理由書，則逕予駁回
上訴），並應繳納上訴裁判費新臺幣 750 元。
中　　華　　民　　國　　111 　年　　12　　月　　7 　　日
                              書記官   林麗文